【裁判字號】    97,審訴,2581
【裁判日期】    971006
【裁判案由】    違反森林法
【裁判全文】
臺灣高雄地方法院刑事判決            97年度審訴字第2581號
公  訴  人  臺灣高雄地方法院檢察署檢察官
被      告  甲○○
選任辯護人  蔡錫欽律師
            楊啟志律師
上列被告因違反森林法案件，經檢察官提起公訴（97年度偵字第
11505 號），嗣被告於準備程序進行中就被訴事實為有罪陳述，
經告知簡式審判程序要旨並聽取當事人意見後，本院裁定由受命
法官獨任進行簡式審判程序，並判決如下：
    主  文
甲○○犯森林法第五十一條第一項之非法占用罪，處有期徒刑柒
月，減為有期徒刑月又拾伍日，如易科罰金，以新台幣壹仟元
折算壹日。緩刑貳年，並應向國庫支付新台幣柒萬元。
    事  實
一、甲○○明知未經許可不得在他人所有之森林或林地內擅自予
    以墾殖或占用，竟意圖為自己不法之利益，自民國96年2 月
    中旬某日起，未經行政院農業委員會林務局屏東林區管理處
    之核准同意，擅自占用該管理處六龜工作站所轄旗山事業區
    第63林班國有林班地，逕在其上搭建工寮及簡易圍牆而用以
    飼養犬隻，合計占用面積達933 平方公尺（占用地點座標X
    ：213471，Y ：0000000 ，H ：575M）。嗣於同年11月19日
    ，林務局屏東林區管理處六龜工作站技士魯威廷在上開地點
    執行林野巡視工作時，查悉上述非法占用情事並報警處理，
    進而查悉上情。
二、案經屏東林區管理處六龜工作站訴由屏東縣警察局屏東分局
    報請台灣屏東地方法院檢察署檢察官偵查後，再由該署呈請
    台灣高等法院檢察署令轉台灣高雄地方法院檢察署檢察官偵
    查起訴。
    理  由
一、本件被告甲○○係違反森林法第51條第1 項非法占用森林罪
    ，其法定刑為死刑、無期徒刑、最輕本刑為3 年以上有期徒
    刑以外之罪，於準備程序進行中被告就被訴事實為有罪陳述
    ，由受命法官告知簡式審判程序要旨並聽取其與公訴人之意
    見，經被告同意適用簡式審判程序後，本院亦認無不得或不
    宜改依簡式審判程序進行之處，爰依刑事訴訟法第273 條之
    1 第1 項、第284 條之1 規定，本院合議庭裁定由受命法官
    獨任進行簡式審判程序，合先敘明。
二、上揭事實，業經證人魯威廷於警詢中證述綦詳，並有現場照
    片11幀及高雄縣美濃鎮地政事務所97年5 月12日美地二字第
    0970003138號函所附複丈成果圖1 份在卷可稽，復據被告於
    本院審理中均認上情不諱，足徵其自白核與事實相符，堪予
    採信。職是，本件事證明確，被告前揭犯行堪予認定，應依
    法論科。
三、核被告甲○○所為，係違反森林法第51條第1 項非法占用森
    林罪。按森林法第51條第1 項之罪為刑法第320 條第2 項竊
    佔罪之特別規定，依特別法優於普通法之法律競合關係，自
    應優先適用森林法第51條第1 項之規定。本院審酌被告僅因
    貪圖個人私利而擅自占用森林，破壞自然生態，且占用時間
    長達半年餘，並兼衡其犯罪之手段、目的及所生危害，復念
    其犯罪尚知坦承犯行，態度良好等一切情狀，量處如主文所
    示之刑。另按，森林法第51條第1 項之罪既為刑法第320 條
    第2 項竊佔罪之特別規定，本質上即含有竊佔行為在內；又
    竊佔罪為即成犯，於竊佔行為完成時犯罪即成立，以後之繼
    續竊佔，乃狀態之繼續而非行為之繼續，故依法應以被告最
    初占用時間即「96年2 月中旬某日」作為犯罪既遂之認定標
    準。是被告前揭犯罪時間係在96年4 月24日以前，合於中華
    民國96年罪犯減刑條例所定減刑條件，應減為如主文所示之
    刑，並依刑法第41條第1 項前段諭知易科罰金折算標準，以
    資懲儆。末查，被告前未曾受有期徒刑以上刑之宣告，此有
    台灣高等法院被告前案紀錄表1 件在卷可稽，茲念其僅因一
    時失慮以致觸犯本件犯行，事後更已坦承犯行，並將非法占
    用之工作物全數清理完畢，此有屏東林區管理處函暨職務報
    告影本各1 件在卷可證，諒其經此偵、審程序及法院科刑判
    決後，應知警惕而無再犯之虞，本院因認前開之刑以暫不執
    行為當，併依刑法第74條第1 項第1 款規定宣告緩刑2 年，
    以啟自新，再審酌被告前揭所為乃擅自破壞森林生態，雖未
    造成明顯具體損失，然為促使其日後得以知曉尊重法治之觀
    念，乃認除前開緩刑宣告外，另有賦予被告一定負擔之必要
    ，遂併予諭知被告應向國庫支付新台幣7 萬元，方能符合本
    件緩刑目的。此外，被告用以實施本罪所搭建之工作物既已
    清除完畢，業如前述，本院遂認再無依森林法第51條第6 項
    規定諭知沒收之必要，附此敘明。
據上論斷，應依刑事訴訟法第273 條之1 第1 項、第299 條第1
項前段，森林法第51條第1 項，刑法第11條前段、第41條第1 項
前段、第74條第1 項第1 款、第2 項第4 款，中華民國96年罪犯
減刑條例第2 條第1 項第3 款、第7 條、第9 條，判決如主文。
中    華    民    國    97    年    10    月     6    日
                  刑事第七庭  法  官    陳明呈
以上正本證明與原本無異。
如不服本判決應於收受本判決後10日內向本院提出上訴書狀，並
應敘述具體理由，如未敘述上訴理由者，應於上訴期間屆滿後20
日內補提理由書狀於本院（均須按他造當事人之人數附繕本）「
切勿逕送上級法院」。
中    華    民    國    97    年    10    月    6     日
                              書記官    張琇晴
附錄本判決論罪科刑之法條：
森林法第51條
於他人森林或林地內，擅自墾殖或占用者，處6 月以上5 年以下
有期徒刑，得併科新台幣60萬元以下罰金。
前項情形致釀成災害者，加重其刑至二分之一；因而致人於死者
，處5 年以上12年以下有期徒刑，得併科新台幣1 百萬元以下罰
金，致重傷者，處3 年以上10年以下有期徒刑，得併科新台幣80
萬元以下罰金。
第1 項之罪於保安林犯之者，得加重其刑至二分之一。
因過失犯第1 項之罪致釀成災害者，處1 年以下有期徒刑，得併
科新台幣六十萬元以下罰金。
第1 項未遂犯罰之。
犯本條之罪者，其墾殖物、工作物、施工材料及所使用之機具沒
收之。


司法院資訊處製作；財團法人民間司法改革基金會備份。
